臺灣桃園地方法院刑事判決　　　　　　　　94年度訴字第74號
公　訴　人　臺灣桃園地方法院檢察署檢察官
被　　　告　戊○
上列被告因違反水土保持法案件，經檢察官提起公訴（93年度偵
字第5989號），本院判決如下：
    主  文
戊○共同違反水土保持義務人於山坡地堆積土石，應先擬具水土
保持計畫，送請主管機關核定之規定，未先擬具水土保持計畫，
致生水土流失，處有期徒刑陸月，如易科罰金，以佰元折算壹
日。
    事  實
一、緣坐落桃園縣龜山鄉○路○段西勢湖小段43地號土地（系爭
    土地），前經行政院於民國68年11月21日號以臺68經字第11
    701 號函核定，臺灣省政府於69年2 月6 日以府農山字第12
    0166號函核定公告為山坡地保育利用條例第3 條所稱山坡地
    ；其後並經行政院於85年1 月13日以臺85農01335 號函及臺
    灣省政府於85年3 月6 日以85府農水字第12314 號核定公告
    為水土保持法所稱山坡地。戊○、甲○○（業經另行起訴並
    判決確定）二人為合夥經營廢棄車輛回收業務，乃於88年10
    月23日，由甲○○出資，以每月新臺幣（下同）120,000 元
    之代價，向系爭土地之所有權人丙○○承租系爭土地使用，
    為水土保持法第4 條所規定之水土保持義務人；渠等均明知
    系爭土地係山坡地保育利用條例及水土保持法所稱山坡地；
    於山坡地內為水土保持法第8 條第1 項第5 款所規定堆積土
    石之使用行為，依水土保持法第12條第1 項規定，應先擬具
    水土保持計畫，送請主管機關核定，方可為之，不得違反編
    定使用。詎渠等共同基於犯意之聯絡，於使用該地號土地堆
    積土石前，未先擬具水土保持計畫送請主管之桃園縣政府核
    定，由甲○○負責僱用不知情姓名年籍不詳之成年人，在系
    爭土地設置鐵門及鐵柱等以對外區隔，戊○則負責將土地回
    填整平，為達目的，委請不知情姓名年籍不詳之卡車司機，
    接續載運建築土石傾倒推積於系爭山坡地上，並於88年11月
    7 日，許以每日6,000 元之代價，僱用不知情之卓隆耀駕駛
    所有KOMATSUPC200型號挖土機填土整地，並以每日2,000 元
    之代價，僱用不知情之乙○○在現場負責管理傾倒建築土石
    車輛進出及指揮交通，以每車800 元之代價，僱用不知情之
    卡車司機丁○○駕駛其所有、靠行於嘉慶貨運行之車號HD-1
    55號曳引車連結BA-52 號半拖車至建築工地載運土石傾倒至
    系爭山坡地，堆積土石致該地生水土流失情形。嗣於88 年
    11月10日上午9 時許，卓隆耀、乙○○依約至系爭山坡地工
    作，丁○○依約駕駛前揭曳引車滿載建築土石至系爭山坡地
    欲傾倒時，為警當場查獲；戊○、甲○○二人共同以上開方
    式堆積土石致系爭土地生水土流失情形（其範圍如附圖所示
    ）。
二、案經臺灣桃園地方法院檢察署檢察官自動檢舉偵查起訴。
    理  由
壹、程序方面：
一、本案被告與甲○○、卓隆耀、乙○○、丁○○，前因於上揭
    時地，在系爭土地上堆積土石之行為，經臺灣桃園地方法院
    檢察署檢察官認渠等違反廢棄物清理法第22條第2 項第4 款
    、山坡地保育利用條例第34條第1 項之犯行，以88 年 度偵
    字第17554 號案件起訴，本院認甲○○為系爭土地之水土保
    持義務人，於系爭山坡地堆積土石整地之行為，已違反水土
    保持法，於92年2 月13日以90年度訴字第589 號判決，判處
    有期徒刑六月，如易科罰金，以銀元三百元折算一日，緩刑
    三年確定；另卓隆耀、乙○○、丁○○部分，本院上揭刑事
    判決，以無積極證據證明渠等有何違反廢棄物清理法犯行為
    由，判處渠等三人無罪，並經臺灣高等法院於92年12月31日
    ，以92年度上訴字第2858號駁回檢察官之上訴確定；臺灣高
    等法院前揭刑事判決，則以無積極證據證明本案被告有前揭
    違反廢棄物清理法第22條第2項 第4 款、山坡地保育利用條
    例第34條第1 項犯行為由，判決本案被告無罪確定等情，業
    據本院依職權調閱臺灣高等法院92年度上訴字第2858號刑事
    卷宗全部查閱無訛，合先敘明。
二、按92年2 月6 日修正公布、同年9 月1 日施行之刑事訴訟法
    第159 條第1 項所定：「被告以外之人於審判外之言詞或書
    面陳述，除法律有規定者外，不得作為證據。」，固屬傳聞
    法則之原則規定，但刑事訴訟法施行法第7 條之3 復規定：
    「中華民國九十二年一月十四日修正通過之刑事訴訟法施行
    前，已繫屬於各級法院之案件，其以後之訴訟程序，應依修
    正刑事訴訟法終結之。但修正刑事訴訟法施行前已依法定程
    序進行之訴訟程序，其效力不受影響。」，而本次修正前之
    刑事訴訟法第159 條所定：「證人於審判外之陳述，除法律
    有規定者外，不得作為證據。」，其立法本旨，僅係就證人
    之陳述，限制其不得以書面代替到庭陳述，尚非屬傳聞法則
    ，亦即告訴人或被害人在警局或檢察官偵查中之陳述，製作
    而成之筆錄，仍屬書證之一種，倘於審判期日踐行調查程序
    ，提示予當事人辯論，亦得為認定犯罪事實之證據資料，亦
    即具有證據適格，證據能力不因新法之施行而受影響，最高
    法院著有94年台上字第2314號判決可資參照。查，證人陳玉
    樹、甲○○於上開刑事案件審理中之證詞，雖屬審判外之傳
    聞證據，惟本院業依前揭規定，於審判期日提示證人陳玉樹
    、甲○○於前揭刑事案件之陳述予被告辯論（見本院94年7
    月1 日審理筆錄第12頁至第14頁），且該等證人於法官前陳
    述時，業經被告於上揭刑事案件中，以被告之身分，均有質
    問該等證人之機會，其質問權已獲得保障，揆諸首開說明，
    並依據刑事訴訟法第159 條之5 第1 項及第159 條之1 第1
    項規定，上開供述證據具有證據適格，均得援引為本案審判
    之證據。
貳、實體方面：
一、訊據被告固坦承與甲○○合夥經營廢棄車輛回收業務，於88
    年10月23日，由甲○○出資，以每月120,000 元之代價，向
    系爭土地之所有權人丙○○承租系爭土地使用，並雇工設置
    鐵柱、鐵門，被告負責將系爭土地回填整平，且未依規定擬
    具水土保持計畫，即於前揭時、地，委請不知情姓名年籍不
    詳之卡車司機，接續載運建築土石傾倒堆積於系爭山坡地上
    ，並於88年11月7 日，許以每日6,000 元之代價，僱用不知
    情之卓隆耀駕駛所有KOMATSUPC2000 型號挖土機填土整地，
    並以每日2,000 元之代價，僱用不知情之乙○○在現場負責
    管理傾倒建築土石車輛進出及指揮交通，以每車800 元之代
    價，僱用不知情之卡車司機丁○○駕駛其所有，靠行於嘉慶
    貨運行之車號HD -155 號曳引車連結BA-52 號半拖車至建築
    工地載運土石傾倒至系爭山坡地等事實，惟矢口否認有何違
    反山坡地保育利用條例、水土保持法之犯行，辯稱：伊不知
    系爭土地為山坡地，系爭土地與鄰地僅有一公尺之落差，伊
    係整地蓋倉庫，且地主業已在系爭土地上申請工業用電，告
    知系爭土地為農地，且所有權狀亦僅為農地之記載，且伊於
    系爭土地整地之結果，歷經多年的颱風、地震，系爭土地均
    無水土流失之情形云云。
二、按行為時之法律與裁判時之法律有變更者，依刑法第2 條第
    1 項規定雖採從新從輕主義，仍以適用裁判時之法律為原則
    ；適用最有利於行為人之裁判前之法律即包括行為時法與中
    間時法為例外。故如犯罪構成要件因法律之修改已有變更，
    依修正後之法律，其適用之範圍較諸舊法有所限制時，必其
    行為同時符合修正後之法律所規定之犯罪構成要件，始有刑
    法第2 條第1 項但書之適用，最高法院91年度台上字第3765
    號裁判可資參照。從而，行為後法律有變更者，何者為最有
    利於行為人之法律，應就有關犯罪構成要件及刑之加重或減
    輕等一切情形，綜合全部罪刑之結果而為比較適用。查：
    (一)83年5 月27日修正公布之水土保持法第12條規定：「（第
      1 項）第8 條第1 項第3 款至第4 款之開發、經營或使用
      行為，以及於山坡地及森林區內從事農、林、漁、牧地之
      開發利用所需之修築農路、開挖、整地或整坡作業，其水
      土保持義務人應先擬具水土保持計畫，送請主管機關核定
      ，如屬依法應進行環境影響評估者，並應檢附環境影響評
      估審查結果一併送核，其水土保持計畫未經主管機關核可
      前，各目的事業主管機關不得徑行核發開發或利用之許可
      。（第2 項）前項水土保持計畫之實施與維護，應由主管
      機關會同各該目的事業主管機關監督水土保持義務人執行
      之；其計畫內容、審核程序及實施之檢查，由主管機關會
      同各該目的事業主管機關定之。」；83年10月21日修正公
      之水土保持法第13條規定：「（第1 項）第8 條第1 項第
      5 款之開發、經營或使用行為，其水土保持義務人應先擬
      具水土保持計畫，送請主管機關核定，如屬依法應進行環
      境影響評估者，並應檢附環境影響評估審查結果一併送核
      ，其水土保持計畫未經主管機關核可前，各目的事業主管
      機關不得逕行核發開發或利用之許可。（第2 項）前項水
      土保持計畫之實施與維護，應由主管機關會同各該目的事
      業主管機關監督水土保持義務人執行之；其計畫內容、審
      查程序及實施之檢查，由主管機關會同各該目的事業主管
      機關定之。」，第33條第1 項第2 款、第3 項分別規定：
      「（第1 項第2 款）有下列情形之一者，處新台幣六萬元
      以上三十萬元以下罰鍰：二違反第12條至第14條規定之一
      ，未先擬具水土保持計畫或未依核定計畫實施水土保持之
      處理與維護者，或違反第23條規定，未在規定期限內改正
      或實施仍不合水土保持技術規範者。（第3 項）第1 項第
      2 款情形，致生水土流失或毀損水土保持之處理與維護設
      施者，處六月以上五年以下有期徒刑，得併科新台幣六十
      萬元以下罰金；因而致人於死者，處三年以上十年以下有
      期徒刑，得併科新台幣八十萬元以下罰金；致重傷者，處
      一年以上七年以下有期徒刑，得併科新台幣六十萬元以下
      罰金。」。
    (二)被告行為後，水土保持法於92年12月17日刪除第13條，並
      將第12條修正公布為：「（第1 項）水土保持義務人於山
      坡地或森林區內從事下列行為，應先擬具水土保持計畫，
      送請主管機關核定，如屬依法應進行環境影響評估者，並
      應檢附環境影響評估審查結果一併送核：一、從事農、林
      、漁、牧地之開發利用所需之修築農路或整坡作業。二、
      探礦、採礦、鑿井、採取土石或設置有關附屬設施。三、
      修建鐵路、公路、其他道路或溝渠等。四、開發建築用地
      、設置公園、墳墓、遊憩用地、運動場地或軍事訓練場、
      堆積土石、處理廢棄物或其他開挖整地。（第2 項）前項
      水土保持計畫未經主管機關核定前，各目的事業主管機關
      不得逕行核發開發或利用之許可。（第3 項）第一項各款
      行為申請案依區域計畫相關法令規定，應先報請各區域計
      畫擬定機關審議者，應先擬具水土保持規劃書，申請目的
      事業主管機關送該區域計畫擬定機關同級之主管機關審核
      。水土保持規劃書得與環境影響評估平行審查。（第4項
      ）第一項各款行為，屬中央主管機關指定之種類，且其規
      模未達中央主管機關所定者，其水土保持計畫得以簡易水
      土保持申報書代替之；其種類及規模，由中央主管機關定
      之。」，惟對於罰則即水土保持法第33條部分，則未有修
      正。
    (三)參以刪除前之水土保持法第13條第1 項，就水土保持義務
      人山坡地堆積土石之使用行為，應先戴具水土保持計畫，
      送請主管機關核定之規範，於92年12月17日水土保持法修
      正時，將之併入同法第12條第1 項第4 款，與其他山坡地
      之使用行為，合併規範，故關於同法第33條第1 項第2 款
      、第3 項之犯罪構成要件並未變更；且被告行為後，關於
      罰則即水土保持法第33條第3 項之規定，亦未修正，依此
      比較結果，依刑法第2 條第1 項前段之規定，適用裁判時
      之水土保持法第12條第1 項第4 款之規定，對於被告並無
      不利，首先敘明。
三、經查：
    (一)坐落桃園縣龜山鄉○路○段西勢湖小段43地號土地，係丙○○所有，地目田，前經行政院於68年11月21日號以臺68
      經字第11701 號函核定，臺灣省政府於69年2 月6 日以府
      農山字第12 0166 號函核定公告為山坡地保育利用條例第
      3 條所稱山坡地；其後並經行政院於85年1 月13日以臺85
      農01335 號函及臺灣省政府於85年3 月6 日以85府農水字
      第12314 號核定公告為水土保持法所稱山坡地等情，此有
      桃園縣政府90年5 月8 日90府農保字第088695號函暨所附
      臺灣省山坡地範圍地段明細表（調整後新段名）、臺灣省
      政府85年3 月6 日85府農水字第12314 號公告附卷可徵（
      見本院90年度訴字第589 號刑事卷第27頁至第29頁），並
      有土地登記謄本在卷可稽（見臺灣桃園地方法院檢察署88
      年度偵字第17554 號偵查卷第85頁）。
    (二)按公、私有土地之經營使用，依水土保持法應實施水土保
      持處理與維護者，該土地之經營人、使用人或所有人，為
      該法所稱之水土保持義務人，水土保持法第4 條規定甚明
      ；次按於山坡地區內從事堆積土石之使用行為，應經調查
      規劃，依水土保持技術規範實施水土保持之處理與維護；
      於山坡地內從事堆積土石之使用行為之水土保持義務人，
      應先擬具水土保持計畫，送請主管機關核定，亦為同法第
      8 條第1 項第5 款、第12條第1 項第4 款所明定。被告戊○與同案被告甲○○2 人為合夥經營事業而承租之系爭土
      地，屬水土保持法第3 條第3 款所規定之山坡地，已如前
      述，則渠2 人即為水土保持法所規定之水土保持義務人，
      於該山坡地內從事堆積土石之使用行為時，自應事先擬具
      水土保持計畫，送請主管機關核定，始得為之。查，被告
      與甲○○為合夥經營經營廢棄車輛回收業務，於88年10月
      23日，由甲○○出資，以每月120,000 元之代價，向系爭
      土地之所有權人丙○○承租系爭土地使用，而本件於訂立
      租賃契約後，同案被告甲○○即雇工在系爭土地設置鐵柱
      、鐵門以對外區隔，被告戊○即雇請不詳之卡車司機接續
      載運建築土石堆積在系爭土地上，被告戊○嗣於前揭時間
      及代價，分別雇請不知情之卓隆耀駕駛所有KOMATSUPC200
      型號挖土機填土整地，並以每日2,000 元之代價，僱用不
      知情之乙○○在現場負責管理傾倒建築土石車輛進出及指
      揮交通，以每車800 元之代價，僱用不知情之卡車司機丁○○駕駛其所有、靠行於嘉慶貨運行之車號HD -155 號曳
      引車連結BA-52 號半拖車至建築工地載運土石傾倒至系爭
      山坡地，嗣於上開時間，被告卓隆耀、乙○○依約前往工
      作，被告丁○○依約載運建築土石欲傾倒在系爭土地之際
      而當場為警查獲等情，業據被告自承在卷，並經證人甲○○、乙○○、丁○○於本院審理時證稱明確（見本院94年
      3 月11日審理筆錄第3 頁、94年7 月1 日審理筆錄第5 頁
      、第7 頁），且有同案被告卓隆耀前於本院90年度訴字第
      589 號刑事案件中陳述明確（見該案本院刑事卷第91頁）
      ；此外，復有房屋租賃契約書、桃園縣山坡地保育利用管
      理查報與取締案件會勘紀錄及自被告戊○身上扣得之土尾
      單據6 紙等附於臺灣桃園地方法院檢察署88年度偵字第
      17554 號卷可查（見該案偵查卷第4 頁、第27頁、第31頁
      至第34頁）。又被告先前雇用不詳之人傾倒建築土石於系
      爭土地，其堆積之範圍如附圖所示等情，業據檢察官至現
      場勘驗並囑託地政機關測量屬實，有勘驗筆錄、現場照片
      （見上開偵查卷第28至第29頁、第71頁、第86頁至第90頁
      ）及桃園縣桃園地政事務所繪製現場圖附卷足參（見本院
      上開刑事卷第147 頁）。是被告戊○、甲○○2 人未先擬
      具水土保持計劃送請主管機關核定，亦未實施水土保持之
      處理與維護，即於屬山坡地之系爭土地從事堆積土石使用
      行為之事實，已堪認定。
    (三)按水土保持法第33條第3 項規定未先擬具水土保持計劃或
      未依核定計劃實施水土保持之處理與維護，致生水土流失
      或毀損水土保持之處理與維護設施罪，為實害犯，亦即須
      有「致生水土流失或毀損水土保持之處理與維護設施」之
      具體事實存在為必要。次按山坡地有下列情形之一者，主
      管機關應依水土保持法第25條至第27條規定執行緊急處理
      ；執行緊急處理時，主管機關應通知水土保持義務人，並
      於各該主管機關公告處公告之：(1)土砂或渣物淤塞河床或
      水道；(2)破壞地表或地下水源涵養；(3)水、土壤或其他環
      境受污染；(4)土地發生崩塌或土石流失；(5)損害田地、房
      舍、道路、橋樑安全；(6)有礙防洪、排水、灌溉、其他水
      資源保護或水利設施；(7)違反特定水土保持區管制事項，
      有直接影響水土保持功能或目的之虞；(8)其他有妨礙公共
      安全事項，此經水土保持法施行細則第35條第1 項定有明
      文；若山坡地發生上開情形者，即可稱為水土流失。查：
      1.本院依職權函請桃園縣政府查明，系爭土地是否有致生
        水土流失之情形，業據桃園縣政府於94年5 月17日，以
        府水保字第0940132051號函附之桃園縣政府水務局水土
        保持課會勘紀錄，會勘結論記載：「1.現場已恢復農業
        使用，種植油茶樹但係於該地貧瘠土地上種植農作物生
        長情況並未良好；……；3.現場雖未施滯洪排水沈砂設
        施，惟並未有明顯水土流失至基地外現象；……。」，
        至水務局則表示：「1.本案經現場履勘結果，現場先前
        因未經申請核准，亦未擬具水土保持計畫，擅自堆積土
        石（填倒營建廢土、建築廢棄物），當時造成土石表土
        裸露，破壞該區地貌與地被物致環境景觀改變，影響水
        土保持涵養功能，當時初期遇豪大雨時裸露土石有往下
        流失；……。」。
      2.證人即桃園縣政府農業局水土保持課人員陳玉樹前於本
        院90年度訴字第589 號刑事案件調查中證稱：「本件是
        公所及派出所查到人犯後才叫伊等到現場去協助處理，
        照片上白白的部分是屬於水泥塊，應該是建築物打下來
        後的結果，另外還有鋼筋、磚塊及磁磚塊，這些東西都
        是屬於建築物拆卸下來的營建廢棄物。」、「（這些狀
        況是否會導致水土保持的問題？）當時去看的時候現場
        都已經是裸露的地，若下雨的時候，雨水必然會帶這些
        東西往下流。」、「（如何認定會導致水土流失？）一
        般如果在系爭土地填土以前必須要做擋土牆、邊坡穩定
        、夯實及作一個沉沙池，作這個手續才不會導致水土流
        失，但現場都沒有做，否則下雨時雨水可能會帶走這些
        東西，就系爭土地是否導致水土流失，我很肯定一定會
        有水土流失的可能，只是在程度上的問題而已。」等語
        （見本院上開刑事卷第92頁、第93頁）。
      3.綜上，參以桃園縣政府水務局水土保持課之會勘紀錄及
        證人陳玉樹之證言，系爭土地業因被告與甲○○等人於
        上堆積土石之行為，造成土石表土裸露，影響系爭土地
        之水土保持涵養功能，系爭土地已達破壞地表或地下水
        源涵養之情形，參諸前開說明，系爭土地已因被告及同
        案被告甲○○之未先擬具水土保持計畫而在系爭土地為
        上開使用行為，致生水土流失之情，已符水土保持法施
        行細則第35條之規定，亦應認定已發生水土流失之結果
        。被告辯稱，系爭土地並未因渠之使用行為造成水土流
        失云云，委無足採。
    (四)被告戊○雖辯稱不知系爭土地為管制之山坡地云云。然查
      ，依證人即共同被告甲○○（其於本院90年度訴字第589
      號案件中，因係被告身分，本院未令具結，惟於本院本件
      審理時，已令甲○○以證人身分具結，並賦予被告對質詰
      問證人甲○○之機會）於本院90年度訴字第589 號刑事案
      件調查中所述：「……，我們在簽約之前一兩個月就開始
      談了，伊等在談的時候有去看過該山坡地一、兩次，戊○
      有也跟著去……。」、「當初我是透過朋友知道地主已經
      不想在系爭山坡地種植了，該系爭山坡地的地形類似一個
      山谷，地主的地上都是種菜，地主的地以外周圍都有看到
      樹。」等語（見本院上開刑事卷第77頁），是渠等對於系
      爭土地之地理位置情況係屬山坡地地形一事，並非毫無所
      悉。而本件被告戊○、甲○○係為合夥經營廢棄車輛回收
      業務始承租系爭土地，並由被告戊○負責填平系爭土地等
      情，既如前述，而依被告戊○於上揭刑事案件之警詢中稱
      ：「（有無向縣府單位申請核可並作水土保持計畫？）有
      送件，正在申請當中」等語，於偵查中稱：「……，整地
      要蓋倉庫放東西，我有問公所農業課，公所說要申請才可
      以，我也有送件到縣府，但還沒有下來。」等語（見上開
      偵查卷第6 頁、第48頁）；於本院審理中稱：「……，當
      時縣議員李鎮楠說要幫我申請，要填土之前，聽李鎮楠議
      員說回填要先申請。」等語（見本院94年7 月1 日審理筆
      錄第11 頁）。 至證人甲○○雖於本院審理中證稱：「（
      你在前審開庭時說這塊土地是山坡地，是否如此？）我一
      開始認為這塊土地是田地，直到我們被抓到，被告知說這
      塊土地是山坡地，所以我才會說這塊土地是山坡地。」等
      語（見本院94年7 月1 日審理筆錄第3 頁），惟依據現場
      查獲之照片所示，於88年11月10日為警查獲時，同案被告
      卓隆耀所駕駛之KOMATSUPC200型挖土機旁，即為一斜坡，
      又證人丁○○所駕駛之HD-155號曳引車連結BA-52 號半拖
      車前方，亦為一片斜坡（見上開偵查卷第28頁），復依據
      臺灣桃園地方法院檢察署檢察官於88年11月16日至現場勘
      驗時所拍攝之照片，系爭土地之地勢雖非傾斜達一定之角
      度，惟仍可一望即知系爭土地係位於二座山之間，且與鄰
      近道路間亦有落差、坡度（見上開偵查卷第87頁至第89頁
      ）；又被告戊○、甲○○2 人，均已知悉系爭土地在整地
      使用前，須先經過申請核可始得為之，佐以前揭租賃契約
      ，渠等與地主丙○○之租賃期間長達7 年等情，足認被告
      、甲○○於承租系爭土地當時，即已知悉系爭土地係為管
      制之山坡地，證人甲○○於本院審理時，翻異前於本院前
      案調查時所述，不足為採，足徵被告所辯不知系爭土地為
      管制之山坡地云云，要屬飾卸之詞，難以憑採。
    (五)綜上所述，被告係水土保持義務人，於屬山坡地之系爭土
      地，從事堆積土石之行為前，未先擬具水土保持計畫，致
      系爭土地生水土流失，違反水土保持法之行為，事證明確
      ，犯行可以認定，應依法論科。
四、被告與甲○○2 人承租系爭山坡地，係屬水土保持法所稱之
    水土保持義務人，渠等未擬具水土保持計畫送請主管機關核
    定，即在於屬山坡地之系爭土地如附圖所示部分為堆積土石
    之使用行為，致生水土流失之結果，核其所為，係違反水土
    保持法第12條第1 項第4 款、第33條第3 項前段之罪。被告
    與甲○○間具有犯意聯絡及行為分擔，應論以共同正犯。又
    渠等利用不知情之卡車司機載運建築土石，及雇用被告卓隆
    耀在現場從事整地，係屬間接正犯。又87年1 月7 日修正、
    同年月9 日生效之山坡地保育利用條例第35條第3 項前段雖
    設有相同於水土保持法第33條第3 項前段條文之規定（山坡
    地保育利用條例嗣雖於89年5 月17日、91年6 月12日修正，
    但該條文規定並未修正），二者所規定之刑度亦完全相同，
    惟依水土保持法第1 條第2 項規定：「水土保持，依本法之
    規定，本法未規定者，適用其他法律之規定」，就水土保持
    之處理與維護而論，水土保持法顯係立於特別法之地位，應
    優先適用，僅水土保持法無規定者，始適用其他法律之規定
    ，是水土保持法係山坡地保育利用條例之特別法（參照最高
    法院88年度臺非字第278 號判決意旨），附此敘明。爰審酌
    被告忽視水土保持，任意傾倒土石，然本件行為後地主業已
    重新種植農作物，此有被告所提現場照片附於本院90年度訴
    字第589 號刑事卷可稽（見該卷第183 頁至第185 頁），復
    有前揭桃園縣政府水務局水土保持課會勘紀錄記載：「……
    ，2.現況地勢平坦土地下方農作及植生良好」等語，所生水
    土流失情況並非嚴重等一切情狀，量處如主文所示之刑。又
    被告戊○行為後，刑法第41條業已修正為犯最重本刑為五年
    以下之刑之罪，而受六個月以下有期徒刑或拘役之宣告，因
    身體、教育、職業、家庭之關係或其他正當事由，執行顯有
    困難者，得易科罰金，並於90年1 月10日公布施行，同年1
    月12日生效，以新法較有利於前開被告，依刑法第2 條第1
    項前段之規定，應適用裁判時之法律，諭知易科罰金之折算
    標準。至KOMATSUPC200型號挖土機、車號HD-155號曳引車連
    結BA-52 號半拖車為警查扣後，分別發交同案被告卓隆耀、
    丁○○保管，此有代保管條2 紙附卷為憑（見本院90年度訴
    字第589 號卷第103 頁、第104 頁），並無證據證明係屬被
    告戊○所有，且水土保持法第33條，並無同法第32條第5項
    「犯本條之罪者，其墾殖物、工作物、施工材料及所使用之
    機具沒收之」之規定，故就KOMATSUPC200型號挖土機、車號
    HD-155號曳引車連結BA-52 號半拖車部分，爰不為沒收之諭
    知，附此敘明。
據上論斷，應依刑事訴訟法第299 條第1 項前段，水土保持法第
33條第3 項前段，刑法第11條前段、第2 條第1 項前段、第28條
、第41條第1 項前段，罰金罰鍰提高標準條例第2 條，判決如主
文。
本案經檢察官林鈺雄到庭執行職務
中　　華　　民　　國　　94　　年　　7 　　月　　15　　日
　　　　　　　　　刑事第二庭    審判長法　官  徐培元
                                      法  官  潘進順
                                      法  官  陳心婷
以上正本證明與原本無異。
如不服本判決，應於判決送達後10日內向本院提出上訴狀（應附
繕本），上訴於臺灣高等法院。
　　　　　　　　　　　　　　　      　書記官　陳青瑜
中　　華　　民　　國　　94　　年　　8 　　月　　2　　日
附錄本件論罪科罰法條全文：
水土保持法第33條
有下列情形之一者，處新台幣 6 萬元以上 30 萬元以下罰鍰：
一  違反第8 條第1 項規定未依水土保持技術規範實施水土保持
    之處理與維護，或違反第22條第1 項，未在規定期限內改正
    或實施仍不合水土保持技術規範者。
二  違反第12條至第14條規定之一，未先擬具水土保持計畫或未
    依核定計畫實施水土保持之處理與維護者，或違反第23條規
    定，未在規定期限內改正或實施仍不合水土保持技術規範者
    。
前項各款情形之一，經繼續限期改正而不改正者或實施仍不合水
土保持技術規範者，按次分別處罰，至改正為止，並令其停工，
得沒入其設施及所使用之機具，強制拆除及清除其工作物，所需
費用，由經營人、使用人或所有人負擔。
第1 項第2 款情形，致生水土流失或毀損水土保持之處理與維護
設施者，處6 月以上5 年以下有期徒刑，得併科新台幣60萬元以
下罰金；因而致人於死者，處3 年以上10年以下有期徒刑，得併
科新台幣80萬元以下罰金；致重傷者，處1 年以上7 年以下有期
徒刑，得併科新台幣60萬元以下罰金。
